臺灣新竹地方法院刑事判決
111年度易字第744號
公  訴  人  臺灣新竹地方檢察署檢察官
被      告  黃威智


上列被告因侵占案件，經檢察官提起公訴（111年度偵字第10814
號），被告於本院準備程序中，就被訴事實為有罪之陳述，經本
院告知簡式審判程序意旨，並聽取公訴人及被告之意見後，本院
裁定依簡式審判程序審理，並判決如下：
    主      文
黃威智犯侵占遺失物罪，處罰金新臺幣貳仟元，如易服勞役，以
新臺幣壹仟元折算壹日。
    事實及理由
一、本件犯罪事實及證據，除證據部分應補充「被告黃威智於本
    院審理時之自白（見本院卷第31頁）」外，餘均引用檢察官
    起訴書之記載（如附件）。
二、論罪科刑：
　㈠核被告黃威智所為，係犯刑法第337條之侵占遺失物罪。
　㈡爰以行為人之責任為基礎，審酌被告侵害他人財產法益，顯
    然欠缺法治及尊重他人財產權之觀念，所為實屬不該；惟念
    被告坦承犯行之犯後態度，並已與告訴人莊宴昇成立和解，
    並給付賠償金新臺幣（下同）14,636元完畢，有和解筆錄及
    本院刑事紀錄科公務電話紀錄表各1份附卷可佐（見本院卷
    第33頁至第34頁、第43頁），犯罪所生危害已有減低；兼衡
    被告所侵占物品之價值，並考量其犯罪之手段，暨其自述國
    中畢業之教育程度及普通之經濟狀況（見本院卷第31頁）等
    一切情狀，量處如主文所示之刑，並諭知易服勞役之折算標
    準。
三、沒收部分：
　　被告所侵占之皮夾暨其內現金、證件等物，固均為本案之犯
    罪所得，然被告已與告訴人成立和解並賠償14,636元完畢，
    業如前述，應認雙方利益狀態已獲得適度調整。據此，本院
    如再予以宣告沒收被告犯罪所得，將有過苛之虞，為符合比
    例原則，爰依刑法第38條之2第2項規定，不予宣告沒收。
據上論斷，應依刑事訴訟法第273條之1第1項、第299條第1項前
段、第310條之2、第454條第2項，判決如主文。
本案經檢察官葉子誠提起公訴，檢察官黃翊雯到庭執行職務。　
中　　華　　民　　國　　111 　年　　11　　月　　18　　日
　　              刑事第四庭    法　官  郭哲宏
以上正本證明與原本無異。
如不服本判決應於收受本判決後20日內向本院提出上訴書狀，上
訴書狀應敘述具體理由。上訴書狀未敘述上訴理由者，應於上訴
期間屆滿後20日內補提理由書狀於本院(均須按他造當事人之人
數附繕本 )「切勿逕送上級法院」。告訴人或被害人對於下級法
院之判決有不服者，亦得具備理由，請求檢察官上訴。
中　　華　　民　　國　　111 　年　　11　　月　　18　　日
                                書記官  戴筑芸
附錄本案論罪法條：
中華民國刑法第337條
意圖為自己或第三人不法之所有，而侵占遺失物、漂流物或其他
離本人所持有之物者，處1萬5千元以下罰金。　　　
附件：
臺灣新竹地方檢察署檢察官起訴書
                                    111年度偵字第10814號
　　被　　　告　黃威智　男　34歲（民國00年0月00日生）
　　　　　　　　　　　　住新竹縣○○市○○路000號
　　　　　　　　　　　　國民身分證統一編號：Z000000000號
上列被告因侵占案件，業經偵查終結，認應提起公訴，茲將犯罪
事實及證據並所犯法條分敘如下：
　　　　犯罪事實
一、黃威智意圖為自己不法之所有，於民國111年6月28日晚間10
    時24分許，在新竹縣○○市○○○路000號小時厚牛排竹北自強店
    前，將莊晏昇遺失於長椅座位上之皮夾1個（內含現金新臺
    幣【下同】1萬2,000元，台新商業銀行信用卡1張、銀行提
    款卡4張、莊晏昇之國民身分證、健保卡各1張、莊添智之健
    保卡1張等物品）侵占入己，隨即騎乘不知情之黃欣怡名下
    車牌號碼000-000號普通重型機車離去，並將現金花費殆盡
    。嗣經警方調閱路口監視器影像畫面，始循線查悉上情。
二、案經莊晏昇訴由新竹縣政府警察局竹北分局報告偵辦。
　　　　證據並所犯法條
一、證據清單及待證事實：
編號 證據名稱 待證事實 (一) 被告黃威智於警詢及偵查中之供述。 坦承有於上揭時地拾取告訴人所遺失皮夾，且侵占未歸還之事實，惟矢口否認有何侵占遺失物之犯行，辯稱：我要拿去家裡附近的三民派出所，但於騎車過程中不慎遺失皮夾，因害怕不知怎麼辦，且很像偷竊，故未前往警察局說明等語。惟查，被告拾取前揭皮夾後長達20日期間，均未交由警方處理，亦未主動聯繫失主， 所辯顯不足採信。 (二) 告訴人莊晏昇於警詢中之之指述。 證明其於上揭時、地不慎遺失皮夾，嗣後遭被告侵占之事 實。 (三) 證人黃欣怡於警詢中之證述。 證明車牌號碼000-000於事發 當時借與綽號小張（即被告之暱稱）之人，且刻意迴護隱瞞 被告身分之事實。 (四) 新竹縣政府警察局竹北分局六家派出所職務報告、前揭車輛詳細資料報表、本署勘驗筆錄各1紙、現 場監視器影像畫面光碟及翻拍照片8張。 1、證明被告坐於長椅上，身旁有被害人遺失之皮夾，被告假意查看手機，環顧四周後，直接拿取該皮夾放入短褲右側口袋內，隨即離去，過程中並未查看皮夾內容，亦未詢問四週之人有無遺失皮夾情事，顯與常人拾獲他人遺失物之舉措顯屬有異，應認被 　 告前揭辯詞不足採信。 2、佐證本案查獲經過之事 　 實。 
二、核被告所為，係犯刑法第337條侵占遺失物罪嫌。本案犯罪
    所得為1萬2,000元，請依刑法第38條之1第1項宣告沒收。
三、依刑事訴訟法第251條第1項提起公訴。
　　此　致
臺灣新竹地方法院
中　　華　　民　　國　 111　　年　　8 　　月　　22　　日
　　　　　　　　　　　　　　　檢　察　官　葉子誠
本件正本證明與原本無異   
中　　華　　民　　國　 111　　年　　8 　　月　　29　　日
                              書  記  官  林  筠